【裁判字號】    89,交上訴,21
【裁判日期】    890712
【裁判案由】    業務過失致死
【裁判全文】
臺灣高等法院高雄分院刑事判決          八十九年度交上訴字第二一號
    上訴人
    即被告      甲○○
    選任辯護人  鄭勝智
                許明德  律師
                吳芝瑛
右上訴人因業務過失致死案件，不服臺灣高雄地方法院八十八年度交訴字第一三四號
中華民國八十九年一月二十日第一審判決（起訴案號：臺灣高雄地方法院檢察署八十
八年度偵字第一七七三一號），提起上訴，本院判決如左：
      主      文
上訴駁回。
甲○○緩刑伍年。
      事      實
一、甲○○曾於民國（下同）六十二年間，因業務過失傷害，經臺灣高雄地方法院判
    處有期徒刑四月，於民國六十二年間易科罰金執行完畢。其考領有職業聯結車駕
    駛執照，擔任宏昌交通股份有限公司（以下簡稱宏昌公司）之司機，乃從事駕駛
    業務之人，於八十八年七月十三日十七時四十分許，駕駛聯結車（曳引車車牌號
    碼為ＪＫ—○七五號，拖車號碼為Ｊ九—八五號）沿高雄縣林園鄉○○路由北往
    南方向行駛，途經該路繼光營區右前方三十公尺處，本應注意駕駛人駕駛汽車，
    應注意車前狀況及兩車併行安全距離，並隨時採取必要之安全措施，而當時天氣
    晴朗、日間自然光線，道路視距良好，柏油路面乾燥、無障礙，而依其智識、能
    力，又無不能注意之情事，詎甲○○竟疏未為此注意，貿然行車，適有乙○○（
    未考領駕駛執照）騎乘車牌號碼ＯＪＶ—七四九號重型機車附載其女王詩雯，同
    向行駛在前，亦疏未注意龍潭路未劃標線，其應依規定靠右行駛，而偏左行駛，
    致於甲○○超車時，其機車右側把手與甲○○所駕駛之聯結車左側發生擦撞，乙
    ○○與王詩雯因之受創人車倒地（乙○○傷害部分，未據告訴），王詩雯並彈落
    至聯結車左後輪附近，而遭聯結車輾壓其右小腿，且因受有腹內出血之傷害，經
    送醫急救後，仍不治死亡。甲○○於肇事後犯罪未被發覺前，主動向警察機關報
    案並接受裁判。
二、案經高雄縣警察局林園分局移送臺灣高雄地方法院檢察署檢察官偵查起訴。
    理  由
一、訊據上訴人即被告甲○○對於上開犯罪事實，矢口否認，辯稱：伊並未與乙○○
    發生車禍，當時伊在車上聽見「砰」一聲，下車一看乙○○就已經抱著王詩雯在
    哭了，伊根本未撞到乙○○，也沒有輾過王詩雯云云。經查：
  (一)八十八年七月十三日十七時四十分許，被告駕駛聯結車行經龍潭路繼光營區右前
    方三十公尺處，於超車時，其拖車左側中間附近擦撞到證人乙○○所騎乘之機車
    右側把手，致證人乙○○之機車撞向路旁電線桿，而被害人王詩雯則彈至聯結車
    左後輪附近乙節，業據證人乙○○到庭結證甚明；而被害人王詩雯於彈落地面後
    ，旋即遭聯結車左側後輪輾過並翻滾乙情，亦據證人陳鈺宗於警訊時證述綦詳，
    核與證人（即本件相驗被害人之檢驗員）張禎容證稱：被害人王詩雯之右小腿確
    有遭聯結車輾過之印痕等語，大致相符。又參酌被告於原審審理時自陳：伊有在
    注意車前狀況，什麼東西也沒有，後來聽到砰一聲，伊下車看，才知道發生車禍
    ，伊下車看到機車車頭和電線桿撞在一起，機車與伊同向，撞後車頭有些偏左等
    語（見原審八十八年十二月二十一審判筆錄），顯見本件車禍發生前，被告與證
    人乙○○本係同向行駛，而被告因疏未確實注意車前狀況，且因其駕駛位置較高
    ，再加以證人乙○○偏左行駛，致被告未發現證人乙○○駕車在前，而於超車時
    疏未保持安全間隔，其拖車左側擦撞證人乙○○之機車右側把手，乙○○騎乘之
    機車遂往左帶而撞及路旁電線桿，被害人王詩雯則因彈落車下，其右小腿遭聯結
    車車輪輾壓至為灼然。
  (二)被告雖質疑如果係被告所駕駛之聯絡車擦撞乙○○所騎乘之機車，何以被告所駕
    駛之聯結車竟無任何新擦痕，而機車除前蓋板因撞上電線桿全損，右側因向右倒
    而有刮地擦痕外，機車之右手把及右照後鏡均全然無損；且原判決既認定聯結車
    左側擦撞機車之右側手把，照理機車應倒向左側，但卻倒向右側；又，被告所駕
    駛之聯結車如果有輾壓王詩雯，則死者王詩雯豈可能擦挫傷而非骨折﹖原判決認
    定被告所駕駛之聯結車壓輾王詩雯之腿部，亦與事實不符；另，證人陳鈺宗亦證
    稱被告所駕駛之聯結車在前方行駛，之後才看見聯結車左後輪輾過死者王詩雯，
    益見乙○○所騎乘之機車自己撞上電線桿，以致其所附載之王詩雯彈落於被告所
    駕駛之聯結車左後輪附近云云。惟查(1)製作道路交通事故調查報告表之警員林振
    賢於該表第三十八項雖有填載車輛受損之部位，但據其證據：沒注意看到碰撞點
    ，刮痕是何種原因造成，因我們是經報警後到現場的，沒有目擊無法知道原因；
    到現場拍照之警員已去世等情在卷（見本院八十九年五月二十二日、六月九日訊
    問筆錄），而由附卷之現場照片亦無從判定是新舊刮痕，固不能遽以認定於本件
    車禍被告所駕駛之聯結車與乙○○所騎乘之機車擦撞而留有擦刮痕跡。然被告供
    承其聯結車淨重為三十五公噸，當天復載運四、五十條粗鋼柱（見八十九年四月
    九日所提上訴理由狀(二)），其車輛之重量、體積與乙○○所騎乘之機車相較，兩
    者相差懸殊，依物理原理，祇要稍有擦撞縱未留下擦痕，乙○○之機車即會失去
    重心而偏向；(2)乙○○所騎乘之機車於被擦撞後，並非立即倒地，而是偏向向前
    滑行，傾倒刮地再撞上電線桿，因此，雖係機車之右手把與聯結車之左側側相擦
    撞，但機車於倒地後倒向右側，即屬可能；(3)死者王詩雯於聯結車與機車擦撞後
    彈落聯結車左後輪附近，據乙○○指稱：「：：：女兒噴（出）去與車子平行並
    被壓過」（見原審卷第一八頁正面），另據證人張禎容證稱：王詩雯右小腿部分
    應是輪胎之印痕，關於腹部不應是輾過之傷等語。準此，王詩雯於被彈落後右小
    腿確遭聯結車輾過，腹部雖未被輾過，但因重力彈落以致腹腔出血無訛；(4)證人
    陳鈺宗於警訊證稱：「當時我看見的是由甲○○駕車號，ＪＫ－０七五在前方行
    駛，而乙○○駕重機車ＯＪＶ－七四九號附載王詩雯我沒有看見，之後我便看見
    甲○○所駕車號ＪＫ－０七五號營業貨運曳引車後輪輾過死者王詩雯」等語，此
    項證述之真意，係指證人祇目擊甲○○之聯結車，而未看見乙○○之重機車而言
    ，而非謂被告之聯結車在前行駛，乙○○之重機車在後，以上各節，被告均不能
    執為有利之辯解。
  (三)按汽車行駛時，駕駛人應注意車前狀況及兩車併行之間隔，並隨時採取必要之安
    全措施，道路交通安全規則第九十四條第三項定有明文，被告既領有駕駛執照，
    對此規定自難諉為不知。又依道路交通事故調查報告表所載及依現場照片觀之，
    車禍發生當時天氣晴朗、日間自然光線，道路視距良好，柏油路面乾燥、無障礙
    ，而依被告之智識、能力，又無不能注意之情事，詎被告竟疏未注意，因而肇事
    ，其駕駛行為有過失至為明確。另被害人確因本件車禍致死乙節，亦經檢察官督
    同法醫師相驗屬實，並製有勘驗筆錄、相驗屍體證明書及驗斷書各乙份在卷可稽
    。被害人因本件車禍死亡，核與被告前述過失行為間，存有相當因果關係。至證
    人乙○○就本件車禍之發生，雖亦與有過失（違反道路交通安全規則第九十五條
    前段之規定），惟仍無解於被告過失之責任。
    綜上所述，被告所辯，係卸責之詞，不足採信，其犯行堪以認定。至被告聲請再
    送鑑定，因事證已臻明確，核無必要。
二、次查，被告朱義昌係宏昌公司之司機，乃從事駕駛業務之人之事實，業據其自承
    在卷，其於業務執行中肇事致人於死，核其所為，係犯刑法第二百七十六條第二
    項之業務過失致死罪。又被告於肇事後犯罪未被發覺前，主動向警察機關報案並
    接受裁判之事實，有道路交通事故調查報告表乙份附卷可參，並經警員林振賢證
    述在卷（見本院八十九年三月十七日訊問筆錄），堪認其所為，已符合自首之要
    件，應依法減輕其刑。
三、原審以被告罪證明確，適用刑法第二百七十六條第二項、第六十二條前段，罰金
    罰鍰提高標準條例第一條前段規定，審酌被告過失之程度，所造成之危害，已與
    被害人家屬達成民事和解，及其犯罪後之態度等一切情狀，量處有期徒刑一年，
    認事用法核無違誤，量刑亦稱允當，被告上訴意旨否認犯罪，為無理由，應予駁
    回。
四、查被告雖曾於六十二年間，因業務過失傷害，判處有期徒刑四月，於民國六十二
    年間易科罰金執行完畢，此有本院被告全國前案紀錄表可憑，並經被告供明在卷
    ，其於有期徒刑執行完畢後五年內未再受有期徒刑以上刑之宣告，其因一時疏忽
    致所駕駛之聯結車擦撞乙○○之機車而犯本案，惟並無超速或酒後駕車之情形，
    亦非正面撞上被害人，而其事後已與被害人家屬達成民事和解，賠償損害，有調
    解書一份可稽，並經乙○○陳明屬實，其於民國六十二年間雖曾犯業務過失致死
    罪，但距本案發生時已二十六年餘，且本件車禍發生，乙○○無照駕駛（詳原審
    卷第一七頁反面乙○○之陳述），又未靠右行駛，亦與有過失，被告於審理中亦
    一再請求給予自新之機會，本院斟酌上開各情，認對被告所宣告之刑，以暫不執
    行為適當，爰依法宣告緩刑，以勵自新。
據上論斷，應依刑事訴訟法第三百六十八條，刑法第七十四條第二款，判決如主文。
本案經檢察官郭振昌到庭執行職務。
中    華    民    國     八十九     年       七       月       十二     日
                              臺灣高等法院高雄分院刑事第二庭
                                  審判長法官  曾永宗
                                        法官  曾玉英
                                        法官  邱永貴
右正本證明與原本無異。
如不服本判決，應於判決送達後十日內向本院提出上訴狀，其未述理由者並應於提
出上訴狀後十日內向本院補提理由書（應附繕本)。
                                      書記官  周能智
中    華    民    國     八十九     年       七       月       十四     日
附錄  本判決論罪科刑法條：
刑法第二百七十六條第二項：
從事業務之人，因業務上之過失犯前項之罪者，處五年以下有期徒刑或拘役，得併科
三千元以下罰金。
                                                                        Ｋ


司法院資訊處製作；財團法人民間司法改革基金會備份。
